【裁判字號】    89,易,1371
【裁判日期】    890630
【裁判案由】    贓物
【裁判全文】
臺灣高雄地方法院刑事判決                        八十九年度易字第一三七一號
    公  訴  人  臺灣高雄地方法院檢察署檢察官
    被      告  甲○○
右列被告因贓物案件，經檢察官提起公訴（八十八年度偵字第二六三五四號），本院
判決如左：
    主  文
甲○○無罪。
    理  由
一、公訴意旨略以：被告甲○○明知綽號「阿忠」之人僅積欠新台幣一萬六千元債務
    ，竟於民國八十八年十月二十日，在高雄縣市某處，收受阿忠所交付顯與原債務
    不相當，可疑為來源不正之發票人為戊○○、票號為ＣＩＡ0000000號、
    發票日為八十八年十一月二日、票面金額為五萬元之支票一張（原為空白支票、
    為戊○○所有，於八十八年十月十三日二十二時至翌日二時許間，在高雄縣鳳山
    市○○街八十二巷十七號前遭年籍不詳之人所竊）；嗣於八十八年十月二十六日
    十四時三十分許，甲○○持前開支票向高雄縣鳳山市○○○路二五六號土地銀行
    五甲分行進行徵信，為該行員發現查獲，因認被告甲○○涉有刑第三百四十九條
    第一項之收受贓物罪嫌等情。
二、按犯罪事實應依證據認定之，無證據不得推定其犯罪事實。又不能證明被告犯罪
    者，應諭知無罪之判決，刑事訴訟法第一百五十四條、第三百零一條第一項分別
    定有明文。又事實之認定，應憑證據，如未能發現相當證據，或證據不足以證明
    ，自不能以推測或擬制之方法，為裁判基礎。且認定犯罪事實所憑之證據，雖不
    以直接證據為限，間接證據亦包括在內，然而無論直接證據或間接證據，其為訴
    訟上之證明，須於通常一般之人均不致有所懷疑，而得確信其為真實之程度者，
    始得據為有罪之認定，倘其證明尚未達到此一程度，而有合理之懷疑存在而無從
    使事實審法院得有罪之確信時，即應由法院為諭知被告無罪之判決（最高法院四
    十年台上字第八六號、七十六年台上字第四九八六號判例參照）。次按收受贓物
    罪之成立以故意為要件，雖包括間接故意，然須行為人對贓物有不確定之認識仍
    執意收受之，但僅有懷疑，若得知贓物即不收受則不能謂有不確定故意。
三、本件公訴人認被告涉有右揭贓物罪嫌，無非係以證人丁○○之證言及被告收受多
    出原債權額二倍之支票卻未懷疑，顯有知贓之未必故意，復有該支票正本扣案可
    佐，為其主要論據。訊據被告甲○○堅決否認有收受贓物犯行，辯稱：綽號阿忠
    之人即是丁○○，收到該張支票時也很懷疑，丁○○叫我領到錢後，其餘再還他
    ，不知其交付之支票為贓物，否則不會去銀行徵信等語。經查：
（一）證人丁○○為被告甲○○任職之心心美容坊之顧客，曾帶被告出場，業經被告
      陳明在卷，且經證人即美容坊之實際負責人丙○○當庭指認丁○○口卡並證述
      ：是店裡的客人，有印象丁○○有帶被告出場，出場幾次不知道等語屬實，而
      證人丁○○於偵查中亦陳述被告為指壓小姐等情，足認證人丁○○與被告認識
      且係被告之顧客；而綽號阿忠之人之真實姓名即丁○○乙情，復據被告迭於偵
      審中供陳在卷，核與證人乙○○當庭指認丁○○之口卡並結證稱：在十月中旬
      晚上八時許下班後，甲○○已被綽號阿忠之人帶出場在阿忠朋友的租車場，乃
      應甲○○之邀與綽號阿忠之人及男友共四人，由男友開車前往綽號阿忠朋友的
      租車場去搭載甲○○及阿忠後，在九時許至七賢路錢櫃ＫＴＶ唱歌，唱至凌晨
      二、三時，綽號阿忠之人即口卡上之丁○○本人，在唱歌時，綽號阿忠之人自
      稱其叫阿忠等語一致，並有丁○○口卡一紙在卷可稽與被告所供相符，證人丁○○固於偵查中到庭證述：綽號叫阿源，甲○○是指壓小姐，與她無債務糾紛
      也未欠其金錢，事後他老闆有向我說林女說票是一位叫阿忠給的，但我叫阿源
      等語在卷，惟質之證人丙○○即心心美容坊之實際負責人則證稱：我母親張明
      珠是負責人，她沒在店內進出，她只是掛名負責人，她不認識丁○○，因店現
      場是由我負責，店內小姐叫我店長，未向丁○○告知林女支票來源係一綽號阿
      忠之人給予等語，證人丁○○僅係該店之顧客，豈有店中負責人向顧客提及店
      內小姐所收受支票之事，證人丁○○所陳該店老闆告訴其本件支票之事，顯不
      合常理，不足採信，參酌被告自承阿忠交付支票當時並無他人看見觀之，另而
      證人丙○○既未告知證人丁○○有關支票來源，若非丁○○即親手交付被告支
      票之人，衡情應無知悉該支票為阿忠交給被告之可能，顯見丁○○應即綽號阿
      忠本人無訛。
（二）又丁○○因積欠被告一萬六千元之出場費，經被告催討後乃交付發票人為戊○○、票號為ＣＩＡ0000000號、發票日為八十八年十一月二日、票面金
      額五萬元之支票一只由被告收執，及被告因懷疑丁○○所交付之前開支票有問
      題乃請教其友人，並親自前往銀行詢問該支票之信用如何等情，迭經被告陳明
      在卷，核與證人乙○○證稱：阿忠沒有付出場費給甲○○，我是事後甲○○拿
      到票時告訴我才知道，應是在案發前幾天被告打電話告訴我，並約我在三多戲
      院旁之咖啡店喝咖啡，當時被告、我及我男友三人在場，被告有拿票給我看，
      她說綽號阿忠之人拿這張支票給她，她要請教我男朋友關於票的問題，被告當
      時告訴我說阿忠欠她一萬六千多元之出場費，阿忠拿了一張五萬元的支票給她
      ，她不知道票要如何處理，因被告認為阿忠前科累累，她會怕，故拿票給我及
      我男友看，問說這張票有沒有什麼問題，能不能領到錢，我們建議被告去銀行
      問看看，能不能領到錢，當時我們沒有發覺該張票是偽造的，看被告當時的表
      情，她也不知道是偽造等語一致，足認被告雖在美容坊向顧客取得支票，有所
      懷疑，但仍不知為贓物，而向顧客收支票，在前揭時地情狀下，心有所疑，仍
      屬合理，尚不能逕認必有仍執意收受之未必故意；又查證人楊惠婷即土地銀行
      五甲分行之行員於偵查中結證稱：林女來我櫃台問我們票主往來信用狀況如何
      ，之後請票主薛先生出來指認，薛先生說不認識被告，當時林女在講行動電話
      ，可能因收訊不好，所以慢慢走出去銀行並坐在機車上繼續講電話，警衛出去
      時林女還在講電話，她不知我有叫警衛等語，而證人戊○○即發票人證述：是
      甲存小姐通知我，說我的票有進來，叫我去瞭解，當時林女在營業廳內拿手機
      走出去，她正在講電話，之後她邊說邊走出大門，我追出去至門口，我向她說
      不可以離開，此票已報遺失，我問她票何來，她說客人給的，但無法說出客人
      姓名，所以我們報警處理，我向她說那些話時，她坐於機車上，未發動機車等
      語屬實，益見被告於收受該支票時，對於該票係贓物一節應無認知，否則豈會
      再持至銀行詢問該票之信用，並於得知該票已經掛失時仍神情自若的坐於機車
      上講行動電話，而無逃跑之理，至證人楊惠婷於警訊中雖證稱被告向門走去，
      欲騎機車離去等情，僅係其主觀推測之詞，且被告並無離去，機車亦未發動，
      已經證人戊○○證述在卷，戊○○為被害人，且直接追出之人，其證言自較可
      採，是被告雖懷疑該支票之來源，但並未直接提示，而先詢問朋友，並接受建
      議，先至銀行查證發票人之信用，顯然係懷疑發票人之信用，與一般不論支票
      是否可疑，逕行提而有未必故意之情形不同，正足認被告並無意收受贓物之意
      ，況參酌丁○○於帶被告出場至ＫＴＶ唱歌時，猶須證人乙○○代為付帳乙節
      以觀，被告於向丁○○催討欠款時，因恐丁○○賴帳不還，於其交付戊○○名
      義之五萬元支票時，雖有所懷疑仍予以收受，乃屬人情之常而可得理解，亦難
      以被告收受之票面金額多出其債權額甚多，即認被告應有知贓而收受之未必故
      意，是認被告所辯非虛，應可採信。
四、綜上所述，被告辯稱不知丁○○交付之支票係屬贓物，堪予採信，自難僅憑被告
    收受之上開支票業經掛失止付，即遽認被告有收受贓物之犯行，此外復查無其他
    積極證據足資證明被告有何前開犯行，揆諸首揭說明，既不能證明被告犯行，依
    法自為其無罪之諭知。至丁○○是否另涉有竊盜或贓物罪嫌，應由檢察官另行偵
    辦。
據上論斷，應依刑事訴訟法第三百零一條第一項判決如主文。
本案經檢察官楊慶瑞到庭執行職務
中        華        民        國    八十九    年    六    月    三十    日
                                    臺灣高雄地方法院刑事第三庭
  審判長法  官  宋明中
                                              法  官  涂裕洪
                                              法  官  柯彩燕
右正本證明與原本無異。
如不服本判決，應於判決送達後十日內，向本院提出上訴狀。
                                              書記官  楊真芬
中    華    民    國      八十九      年      七      月      四      日


司法院資訊處製作；財團法人民間司法改革基金會備份。
